【裁判字號】    97,訴,5853
【裁判日期】    980304
【裁判案由】    損害賠償
【裁判全文】
臺灣臺北地方法院民事判決              97年度訴字第5853號
原      告  甲○○
被      告  乙○○
                        樓
訴訟代理人  陳崇善律師
複代理人    陳泰源律師
上列當事人間請求損害賠償事件，本院於民國98年2 月16日言詞
辯論終結，判決如下：
    主  文
被告應給付原告新臺幣壹拾伍萬陸仟肆佰拾元，及自民國九十
七年三月十二日起至清償日止按年息百分之五計算之利息。
原告其餘之訴駁回。
本判決第一項原告以新臺幣伍萬元供擔保後得假執行；被告以新
臺幣壹拾伍萬陸仟肆佰拾元供擔保後，得免假執行。
原告其餘假執行之聲請駁回。
    事  實及理  由
壹、程序方面：
    按因侵權行為涉訟者，得由行為地之法院管轄，民事訴訟法
    第15條第1 項定有明文。本件原告依民法第184 條第1 項前
    段、第193 條第1 項、第195 條第1 項侵權行為之規定，請
    求被告賠償，且侵權行為地在臺北市中正區○○○路與公園
    路口，在本院管轄區域內，依首開規定，本院自有管轄權。
貳、實體方面：
一、原告起訴主張：
    (一)被告為營業小客車司機，係從事駕駛業務之人，其於民國
      95年2 月27日13時45分許駕駛車牌號碼838-DB營業用小客
      車，沿臺北市中正區○○○路由東往西方向行駛，行經臺
      北市○○區○○路欲行左轉時，應注意車輛左轉彎時，須
      行至交岔路口中心處左轉，並不得佔用來車道搶先左轉，
      且依當時天候晴朗、日間有自然光線、路面乾燥且無缺陷
      、無障礙物、視距良好等情狀，並無不能注意之情事，竟
      疏未注意，僅因前方塞車，即逆向行駛跨越禁止超車線，
      佔用對向車道搶先左轉；適原告騎乘車牌號碼GAQ-571 號
      之重型機車沿公園路由南向北方向行駛至青島西路口欲行
      右轉，被告因煞避不及，致其前車頭撞擊原告騎乘之機車
      車頭，原告人車倒地，並受有雙膝及足踝挫傷、左膝擦傷
      （2.5 公分）、左足踝外傷（1.5 公分）、右手臂擦傷（
      0.4 公分）、左手背側擦傷（0.9 公分）、左手虎口處陳
      舊瘀傷（3 公分×1 公分）、左大腿內側陳舊瘀傷（10公
      分×6 公分）、疑似右肩及左肘拉傷等傷害。
    (二)為此，原告爰依民法第184 條第1 項、第193 條第1 項及
      第195 條第1 項侵權行為之法律關係，請求被告就其過失
      行為賠償以下之損害：
      1.醫療費用部分：
        原告因本件車禍受傷之後，共計已支出之醫療費用新臺
        幣（下同）98,162元。
      2.減少勞動能力工作損失：
        原告於訴外人連昌傳播有限公司擔任特約攝影師乙職，
        日薪為1,500 元，因本件車禍看病休養、復健，無法工
        作減少勞動能力工作損失共135,000 元。
      3.精神慰撫金：
        又原告受此不法侵害，身心均痛苦異常，並為請求被告
        賠償精神慰撫金466,838 元。
      4.承上，被告共計本應給付原告700,000 元，惟因原告前
        於高等法院刑事庭庭訊中給付83,000元，及業已給付之
        醫療費用17,000元，此部分應予扣除，故被告尚應給付
        原告600,000 元。
    (三)訴之聲明：
      1.被告應給付原告600,000 元，及自起訴狀繕本送達翌日
        起至清償日止，按年息5 ％計算之利息。
      2.願供擔保，以代釋明，請准宣告假執行。
二、被告抗辯則以：
    (一)被告承認依當時情形其確實有疏失之處，未能嚴格遵守左
      轉時路權之規定，然原告就本件交通事故亦似有疏失之處
      ，應有民法第217 條第1 項過失相抵原則之適用，不應由
      被告負完全之責。
    (二)對於原告主張機車修理費、計程車費不爭執。
    (三)對於原告主張之醫療費，除承認縣立醫院部分不爭執外；
      其他關於中醫治療費用之支出，是否有其必要，尚值考慮
      ，就此部分被告爭執。
    (四)無法工作減少勞動能力部分：
      原告所提出之在職證明書只記載95年並沒有月日；況該份
      證明書只能證明原告為特約攝影師，日薪為1,500 元，尚
      無法證明原告實質所受到的工作損害金額，原告未必每日
      均有工作，且未必皆如原告所稱之報酬。加以，原告之傷
      勢是在腳部，是否需休養1 年，無法勝任攝影師之工作我
      們都有疑問，被告就其請求為否認之答辯。原告尚應依法
      舉證，以實其說。
    (五)精神慰撫金部分：
      原告請求金額過高，被告認為應以40,000元為宜，請依法
      裁減，以為依據。
    (六)又被告除已給付原告100,000 元現金外，尚有強制險給付
      80,000 元，共計業已給付原告180,000元，均應予扣除。
    (七)答辯聲明：
      1.原告之訴駁回。
      2.如受不利判決，願供擔保，請准宣告免假執行。
三、兩造所不爭執之事實：
    (一)被告為營業小客車司機，係從事駕駛業務之人，其於95年
      2月27日13時45分許，駕駛車牌號碼838-DB營業用小客車
      ，沿臺北市中正區○○○路由東往西方向行駛，行經臺北
      市○○區○○路欲行左轉時，應注意車輛左轉彎時，須行
      至交岔路口中心處左轉，並不得佔用來車道搶先左轉，且
      依當時天候晴朗、日間有自然光線、路面乾燥且無缺陷、
      無障礙物、視距良好等情狀，並無不能注意之情事，竟疏
      未注意，僅因前方塞車，即逆向行駛跨越禁止超車線，佔
      用對向車道搶先左轉；適原告騎乘車牌號碼GAQ-571號之
      重型機車沿公園路由南向北方向行駛至青島西路口欲行右
      轉，被告因煞避不及，致其前車頭撞擊原告騎乘之機車車
      頭，原告人車倒地（下簡稱系爭車禍事故），並受有雙膝
      及足踝挫傷、左膝擦傷（2.5公分）、左足踝外傷（1.5公
      分）、右手臂擦傷（0.4公分）、左手背側擦傷（0.9公分
      ）、左手虎口處陳舊瘀傷（3公分×1公分）、左大腿內側
      陳舊瘀傷（10公分×6公分）、疑似右肩及左肘拉傷等傷
      害。
    (二)被告已給付18萬元賠償金予原告。
四、本案爭點：
    (一)被告抗辯原告未注意車前狀況，對事故之發生與有過失，
      有無理由？
    (二)原告主張受有醫藥費9萬8162元、勞動力損失13萬5000元
      及精神上損害賠償46萬6838元，是否有理由？
五、得心證之理由：
    (一)按「因故意或過失，不法侵害他人之權利者，負損害賠償
      責任」、「不法侵害他人之身體、健康、名譽、自由、信
      用、隱私、貞操，或不法侵害其他人格法益而情節重大者
      ，被害人雖非財產上之損害」、「汽車、機車或其他非依
      軌道行駛之動力車輛，在使用中加損害於他人者，駕駛人
      應賠償因此所生之損害」、「不法毀損他人之物者，被害
      人得請求其物因毀損所減少之價額」民法第184條第1項
      前段、民法第195條第1項前段、第191條之2前段、第196
      條分別定有明文。
    (二)原告主張被告對於系爭車禍事故之發生有過失，為被告所
      不爭執，並經本院依職權調院本院95年度交易字第661號
      刑事卷宗審認屬實，該事實足信為真實。雖被告抗辯原告
      亦有未注意車前狀況之過失云云，惟該刑事案件未認定原
      告有何過失行為，被告未提出任何證據證明原告有何過失
      之行為，僅陳稱「被告承認確實有疏失之處，未能嚴格遵
      守左轉時路權之規定，然原告就本件交通事件亦似有疏失
      之處（未注意車前狀況等），故似應有民法第217條第1項
      過失相抵之適用」（見本院卷35頁），即非可取。
    (三)審酌原告得請求之賠償數額如下：
      1.原告雖主張支出9萬8162元之醫療費用，惟審酌其提出
        之單據，原告至臺北縣立醫院支出之醫療費用僅有1430
        元（見調解卷第12至23頁），其餘均為原告至天德堂中
        醫綜合醫院之醫療費用。經審酌天德堂中醫綜合醫院所
        開具之診斷證明書上均明載「訴訟無效」（見調解卷25
        頁至35頁），足見該醫院對於原告前往該處就診有無醫
        療上之必要，並未表示意見，原告未舉證說明既已在縣
        立醫院求診，僅支出1430元，何以又需至中醫院求診，
        竟支出高達9萬餘元之理由，故本院認為，原告關於醫
        療費用，僅在臺北縣立醫院支出之醫療費用僅有1430元
        應予准許。
      2.原告主張其勞動力損失部分，則為被告所否認，並辯稱
        原告提出之在職證明並無月日，否認其真正云云。經查
        ：
        (1)原告提出之在職證明書為連昌傳播有限公司所開立，
          其用以證明原告曾任職該公司的特約攝影師，任職期
          間日薪為新臺幣壹仟伍佰元整，有該在職證明在卷可
          按（見調解卷第10頁）。該在職證明雖無月、日之記
          載，但原告提出94年度各類所得扣繳暨免扣繳憑單上
          記載「原告94年所得年月僅有94年12月，其金額為5
          萬7000元」（本院卷34頁），經本院向財政部臺灣省
          北區國稅局三重稽徵所調取原告95年度綜合所得稅結
          算申報書所載，原告在94年曾在連昌傳播有限公司領
          取5萬4000元之所得（本院卷46頁），前開在職證明
          、94年度各類所得扣繳暨免扣繳憑單、95年度綜合所
          得稅結算申報書等證據綜合觀察，足資認定原告在
          94年12月起，曾在連昌傳播公司認職，原告僅主張日
          薪為1500元，月薪為4萬5000元，尚低於前開證據資
          料所顯示之數額，應係扣除獎金、津貼所致，從而，
          原告主張伊於事故前擔任特約攝影師，月薪以4萬
          5000萬計算，均屬可信。
        (2)系爭車禍於95年2月27日發生，原告受有之傷害為「
          雙膝及足踝挫傷、左膝擦傷、左足踝外傷、右手臂擦
          傷、左手背側擦傷、左手虎口處陳舊瘀傷、左大腿內
          側陳舊瘀傷、疑似右肩及左肘拉傷」等傷害，臺北縣
          立醫院95年8月24日開立之診斷證明書上之醫囑為「
          95.2.28急診室診治，其間多次門診復健，目前仍有
          腫痛不能使力之情況，建議休養並復健治療」（見調
          解卷11頁）；復審酌原告為特約攝影師，其工作性質
          須經常至戶外工作，原告前開傷勢已致其無法勝任其
          工作，迄95年8月間，仍有腫痛不能使力之情況，故
          原告僅主張受有三個月的勞動力損失，應屬可採。
        (3)爰是，原告主張以一個月4萬5000元之薪資計算，共
          受有三個月不能工作之13萬5000元之損失，應予准許
          。
      3.原告請求慰撫金之部分：
        審酌兩造之年齡、身份；原告受有前開傷害，已影響其
        正常之工作，復健期間，必定痛苦不堪，身、心均受到
        甚大影響；被告於事故發生後，已給付部分賠償費用；
        原告之傷情；被告行為之可非難性，認為原告主張20萬
        元精神上之損害賠償為有理由。
      4.綜上，原告得請求被告賠償之數額為33萬6430元（1430
        +13萬5000+20萬=33萬6430），扣除被告已給付之18萬
        元，認原告請求在15萬6430元之範圍（含遲延利息）之
        請求為有理由，應予准許，超過該部分及遲延利息之請
        求為無理由，應予駁回。
六、兩造其餘之攻擊或防禦方法及提出之證據，經本院斟酌後，
    認為均不足以影響本判決之結果，自無逐一詳予論駁之必要
    ，併此敘明
七、假執行之宣告：兩造分別陳明願供擔保，聲請宣告假執行及
    免假執行，經核原告勝訴部分，兩造之聲請均合於法律規定
    ，爰分別酌定相當之擔保金額宣告之；原告其餘假執行之聲
    請，因訴之駁回而失所依據，不予准許。
六、結論：原告之訴為一部有理由、一部無理由，依民事訴訟法
    第79條，第390條第2項、第392條第2項判決如主文。
中    華    民    國    98    年    3     月    4    日
                  民事第四庭    法  官  趙子榮
以上正本係照原本作成
如對本判決上訴，須於判決送達後20日內向本院提出上訴狀
中    華    民    國    98    年    3     月    4    日
                                書記官  謝榕芝


司法院資訊處製作；財團法人民間司法改革基金會備份。
